臺灣高等法院臺中分院民事判決
110年度上易字第560號
上  訴  人  李芳忠  
訴訟代理人  江燕鴻律師
            張百勛律師
被  上訴人  萬芳紙業股份有限公司

法定代理人  許芳美  
訴訟代理人  黃邦哲律師
上列當事人間請求返還代墊款事件，上訴人對於中華民國110年8
月20日臺灣臺中地方法院109年度訴字第3020號第一審判決提起
上訴，被上訴人並為訴之追加，本院於111年3月8日言詞辯論終
結，判決如下：
    主  文
一、原判決關於命上訴人給付超過新臺幣140萬元，及自民國111
    年1月14日起至清償日止，按週年利率5%計算之利息部分，
    及該部分假執行之宣告均廢棄。
二、上開廢棄部分，被上訴人在第一審之訴及其假執行之聲請均
    駁回。
三、其餘上訴駁回。
四、第二審訴訟費用由上訴人負擔。
    事實及理由
一、按當事人於第二審為訴之變更或追加，非經他造同意，不得
    為之。但因請求之基礎事實同一者，不在此限。民事訴訟法
    第446條第1項、第255條第1項第2款定有明文。查被上訴人
    於本院追加依消費借貸法律關係，請求上訴人給付新臺幣（
    下同）140萬元，及自民國111年1月14日起至清償日止，按
    週年利率5%計算之利息，列為先位之訴；並就其於原審本於
    不當得利法律關係請求上訴人給付140萬元及自起訴狀繕本
    送達翌日起之法定遲延利息部分，改列備位之訴(本院卷第7
    9、89-90、95-96頁)。上訴人表示不同意被上訴人所為訴之
    追加，並抗辯被上訴人於原審110年4月12日準備程序期日已
    當庭表示代墊款法律關係是不當得利，已拋棄依其餘請求權
    基礎為本案請求云云。惟被上訴人否認曾拋棄其餘請求權。
    查被上訴人於原審上開期日經法官詢問：「原告主張請求權
    基礎為代墊款、不當得利之法律關係，此代墊款之法律關係
    為何？」而答稱：「代墊款法律關係是不當得利，本件請求
    權基礎是不當得利。」有上開筆錄在卷可憑(原審卷第261頁
    )，則被上訴人於上開期日係表明依不當得利法律關係請求
    ，並未表示拋棄其餘請求權。上訴人此部分抗辯為不可採。
    又被上訴人追加之訴，係就原審所主張其與上訴人商議由其
    代墊償還訴外人郭○○卿140萬元，故由其簽發附表所示9張支
    票(下稱系爭支票)供交付郭○○卿，並兌現系爭支票票款之事
    實，主張兩造間存在消費借貸關係，則其追加之訴與原訴之
    原因事實，其社會事實有共通性及關聯性，就原訴所主張之
    事實及證據資料，於追加之訴亦得加以利用，應認請求之基
    礎事實同一，核與前開規定相符，應予准許。
二、被上訴人主張：上訴人積欠郭○○卿140萬元（下稱系爭140萬
    元債務）未還，於107年11月下旬與郭○○卿訂立協議書(下稱
    系爭協議書)應允清償郭○○卿上開金額，並商議由其(原名萬
    芳股份有限公司)為上訴人代墊償還郭○○卿140萬元，故由其
    簽發系爭支票供交付郭○○卿兌現，系爭支票均已兌現。上訴
    人與其口頭約定，待其付清全部支票款後，上訴人應一次全
    部清償代墊款140萬元，是兩造間就其代墊償還140萬元存在
    消費借貸法律關係。為此以先位之訴，依消費借貸法律關係
    請求上訴人返還系爭代墊款，其係於本院110年12月13日準
    備程序期日當庭對上訴人追加上開請求，自上開當庭請求起
    1個月後，上訴人仍未返還，故得請求上訴人併給付自111年
    1月14日起之法定遲延利息。倘認兩造間不存在消費借貸法
    律關係，上訴人無法律上原因，受有被上訴人代為清償系爭
    140萬元債務之利益，爰以備位之訴，依不當得利法律關係
    ，請求上訴人返還等語。於本院追加先位聲明，請求上訴人
    應給付被上訴人140萬元，及自111年1月14日起之法定遲延
    利息；願供擔保請准宣告假執行。其原審訴之聲明改列為備
    位聲明，請求上訴人應給付被上訴人140萬元，及自起訴狀
    繕本送達翌日(即109年10月13日)起之法定遲延利息；願供
    擔保請准宣告假執行。於本院對上訴人之上訴答辯聲明：駁
    回上訴。　
三、上訴人抗辯：其為訴外人尚○貿易企業有限公司（下稱尚○公
    司）實際負責人，該公司前向郭○○卿借貸300至400萬元，經
    陸續償還餘欠140萬元，其與郭○○卿始簽訂系爭協議書，然
    該協議書與被上訴人間並無關連。因被上訴人與尚○公司於1
    07年8月1日簽訂合作契約書，約定由被上訴人取得尚○公司
    所有機械、原物料、廠房設備(下稱機械等物)及尚○公司50%
    股份，被上訴人則應承擔尚○公司對外一切債務。上訴人於
    同年11月下旬與郭○○卿訂立系爭協議書，被上訴人出具系爭
    支票清償系爭140萬元債務，係被上訴人取得尚○公司移轉機
    械等物之對價，非屬代墊清償。上訴人並非系爭140萬元債
    務之借款人或債務人，兩造間並不存在由被上訴人代其向郭
    ○○卿清償系爭140萬元債務之約定，自不存在消費借貸關係
    ，上訴人亦未受有不當得利等語。於本院為上訴聲明：原判
    決廢棄；被上訴人在第一審之訴及假執行之聲請均駁回；對
    被上訴人於本院追加之訴為答辯聲明：追加之訴駁回。
四、兩造不爭執事項(本院卷第81-82頁)：
  ㈠上訴人與郭○○卿於107年11月下旬簽立系爭協議書(即原 證1
    協議書，原審卷第17頁)，記載：「因乙方（即上訴人，下
    同）有應償還甲方（即郭○○卿，下同）之欠款，並於107年7
    月4日簽立分期還款計畫與甲方，但乙方於107年10月31日即
    未完全履行還款計劃之約定金額，截至107年11月20日止，
    乙方尚有應給付甲方欠款計140萬元，……重新擬定還款計劃
    如下：由乙方交付不指定受款人及不加註禁止背書轉讓之萬
    芳股份有限公司（即被上訴人）開立之支票，並由乙方於支
    票背書負擔共同付款責任，票據明細如下（即如附表一所示
    系爭支票9張）」。
  ㈡被上訴人有簽發系爭支票9張、票面金額共計140萬元(原審卷
    第23-27頁)交付郭○○卿，系爭支票用以清償如系爭協議書所
    示之債務，系爭支票均已兌現，系爭協議書所示之債務140
    萬元因而清償。
  ㈢上訴人為尚○公司實際負責人、執行長（尚○公司於106年5月2
    3日起之登記負責人為廠長游○遠，惟游○遠非實際負責人）
    ，尚○公司於106年5月23日就公司所在地搬至臺中市○○區○○○
    路00○0號，此場址土地為郭○○卿所有，由尚○公司或上訴人
    向郭○○卿承租土地設址。
  ㈣尚○公司於107年11月間，將尚○公司之機械等物搬運至被上訴
    人位於臺中市○○區○○路○○巷廠房(下稱被上訴人廠房)，其後
    於108年4、5月間搬離，被上訴人與尚○公司於同年4月26日
    簽立原證9協議書(原審卷第179頁)。
  ㈤尚○公司於108年4月19日公司登記所在地遷至臺中市○區○○街0
    號0樓之0。
  ㈥上訴人於107年7月26日簽立原證10文件(原審卷第181頁)予被
    上訴人法定代理人許芳美。上訴人於同年11月16日簽立原證
    6文件(原審卷第145頁)予被上訴人法定代理人許芳美。
  ㈦尚○公司股權未移轉被上訴人。
  ㈧兩造對他造所提證據形式真正不爭執。　　
五、本院之判斷：
　㈠查上訴人與郭○○卿於107年11月下旬訂立系爭協議書內容如兩
    造不爭執事項㈠所示，可知上訴人係以其個人名義與郭○○卿
    訂立系爭協議書，並表明其有應償還郭○○卿之欠款，迄至同
    年11月20日止，尚應給付140萬元，並重新擬定還款計劃，
    由其交付被上訴人簽發之系爭支票予郭○○卿以為清償，及由
    其個人於支票背書負擔共同付款責任。是上訴人於系爭協議
    書已自承對郭○○卿負有清償系爭140萬元債務之責任。 
　㈡上訴人對郭○○卿負有系爭140萬元債務：
　⒈上訴人雖抗辯系爭140萬元債務為尚○公司向郭○○卿借款所欠
    ，其並非該筆債務之借款人或債務人，系爭140萬元債務與
    其無關云云。惟上訴人上開抗辯已與系爭協議書所載其個人
    對郭○○卿負有上開債務不符，尚難遽採。
  ⒉證人游○遠於原審固證稱：協議書上寫的上訴人欠郭○○卿140
    萬元，是尚○公司欠的等語(原審卷第210-211頁）。惟其並
    證稱：(問：那為何寫李芳忠？)因為大小事情都是上訴人處
    理。(問：尚○公司是否有向郭○○卿借款？)大小事都是上訴
    人處理，伊都在現場忙其他的工作。(問：尚○公司對外債務
    金額為若干？債權人分別為何人？)在外欠錢都是上訴人處
    理，伊不知道；伊是尚○公司之名義負責人及現場維修幹部
    ，但尚○公司大小事均由上訴人統籌、規劃；(提示原證1協
    議書，問：你剛剛說看過這份協議書，為何看過？在何情形
    下看過？)就上訴人找伊去辦公室拿給伊看的，伊忘記何時
    ，也不知道是否有其他人。伊沒有參與或見聞簽立原證1之
    過程等語(原審卷第211-212、215-217、219頁）。由游○遠
    上開證述可知其只是尚○公司名義上之負責人，尚○公司對外
    借款事宜，均是由實際負責人即上訴人處理，尚○公司之債
    權人為何人，證人游○遠均不知情，亦未參與或見聞簽立系
    爭協議書之過程。另上訴人自承其為尚○公司實際負責人，
    游○遠為尚○公司廠長，負責公司工廠運作，為名義上之法定
    代理人，但非實際負責人，有關公司重大決策、會計事務為
    其負責等語(原審卷第137頁)。則關於向郭○○卿借貸系爭140
    萬元，究由上訴人代表尚○公司所借或以上訴人個人名義而
    借，游○遠既未親自見聞，其證詞尚不足證明系爭140萬元債
    務確為尚○公司向郭○○卿借貸。
　⒊證人郭○○卿於原審雖證稱：140萬元是尚○公司欠伊的，上訴
    人說尚○公司要買機械、紙，跟伊周轉的，是上訴人代表尚○
    公司跟伊借140萬元等語(原審卷第202頁第20-21行、207頁
    第13行)。惟其並證稱：(問：為何原證1協議書上面寫的是
    上訴人，非尚○公司？)伊針對的是上訴人，尚○公司跟伊借
    廠房，上訴人是尚○公司執行長等語(原審卷第202頁第23-26
    行)。是郭○○卿已證稱因其所針對的是上訴人，故系爭協議
    書上記載之乙方為上訴人。則不論系爭140萬元原本是否上
    訴人代表尚○公司向郭○○卿借款或以個人名義借貸所積欠，
    上訴人既以系爭協議書之記載承認其個人欠郭○○卿系爭140
    萬元債務等語，可證上訴人對郭○○卿負有償還系爭140萬元
    債務之責。郭○○卿前述證述，尚無法反證上訴人個人對郭○○
    卿不負返還系爭140萬元債務之責。　
　⒋上訴人又抗辯由原審109年12月24日筆錄第6頁第20-21行之郭
    ○○卿證述：伊只是因為認識上訴人，為便利其取回借出之14
    0萬元，才會在原證1（即系爭協議書）寫李芳忠(即上訴人)
    等語(下稱上訴人引述證詞)，可證系爭140萬元債務與上訴
    人無關云云。惟查，依上開上訴人引述證詞出處，按原審10
    9年12月24日筆錄記載之前後內容應如下：「(請求提示原證
    5)最下面本票附表之3張本票都是106年12月29日，總共300
    萬元，尚○公司何時借錢？為何借錢？」、「證人：是要買
    機械、紙。」、「原告訴訟代理人：為何尚○公司向你借款
    ，為何李芳忠與周○淇需要為尚○公司的債務背書擔保？」、
    「證人：因為我認識李芳忠，才會寫他，要寫比較有保障的
    人做擔保，這樣比較有保障，才知道怎麼討錢。」(原審卷
    第205頁第18-21行、206頁第17-21行)。可知郭○○卿前開證
    述，並非針對為何系爭協議書由上訴人出名簽訂之問題回答
    ，而係針對原證5之本票裁定所涉之本票部分所為證述(該本
    票裁定所涉本票之共同發票人為尚○公司、上訴人及訴外人
    周○淇，見原審卷第143頁)。上訴人引述證詞內容，與原筆
    錄所載內容有所出入，應以原筆錄所載為準，而該筆錄所載
    證述內容亦不足以證明系爭140萬元債務與上訴人無關。　
    　
　㈢上訴人抗辯被上訴人簽發系爭支票償還系爭140萬元債務，係
    被上訴人依其與尚○公司於107年8月1日簽訂合作契約書約定
    而取得尚○公司上開物品所應支付之對價云云，不能證明為
    真正：
  ⒈上訴人雖抗辯被上訴人與尚○公司於107年8月1日簽訂合作契
    約書，約定被上訴人取得尚○公司機械等物及尚○公司50%股
    份，被上訴人應承擔尚○公司所有債務云云。惟被上訴人予
    以否認，且上訴人自稱並未留存書面(本院卷第33頁)，而未
    提出其所述之合作契約書面為證，然上訴人所辯上情如屬實
    情，事關重要，何以竟未保留契約書存證，實與常情相悖，
    上訴人上開所述已難採信。
  ⒉證人游○遠於原審雖證稱：因為許芳美要加入尚○公司經營，
    要買走尚○公司，而簽發系爭支票云云（原審卷211頁第13-1
    6行）。惟其並證稱：是上訴人跟伊說的，伊不知道為何系
    爭協議書記載欠郭○○卿之140 萬元，會由被上訴人開立9張
    支票清償等語（原審卷第219頁第22-30行）。可見游○遠對
    被上訴人簽發系爭支票之原因並不清楚，其前述不利於被上
    訴人之證述，即不可採。
  ⒊證人游○遠又證稱：後來就由許芳美跟上訴人共同協議處理尚
    ○公司大小事情；許芳美要買走尚○公司，當然尚○公司資產
    當然都是歸許芳美的，相關費用他們去談；尚○公司後來有
    搬到許芳美工廠裡面。被上訴人有取得尚○公司之機械等物
    及尚○公司50%的股份，就整個工廠包括電線、電氣設備、機
    械、人員全部都搬過去許芳美那裡，東西都歸許芳美所有。
    （問：如有，被上訴人是在何時、以何方式取得機械等物？
    ）先取得，在舊工廠許芳美就有進入、運作，後來就搬到許
    芳美那裡等語（原審卷第211頁第20行、第214頁第19-20、2
    6-29行、第215頁第8-19行）。惟查，游○遠另證稱：伊是聽
    上訴人說許芳美要投資尚○公司，上訴人及許芳美討論許芳
    美要投資尚○公司時，伊有在場，但細節伊不清楚；伊有看
    到尚未簽名之許芳美要投資尚○公司之契約，不記得契約標
    題，是上訴人找伊進入辦公室時，就跟伊說機器零件等一下
    去買，順便有說許芳美要加入尚○公司經營，上訴人有拿契
    約給伊看，伊就瞄一下；除了這一次，伊沒有參與許芳美與
    上訴人討論許芳美投資尚○公司的事情；伊沒有看過簽名完
    成、有關許芳美或被上訴人投資尚○公司之契約；伊不知道
    許芳美或被上訴人投資尚○公司，尚○公司之資產、債務如何
    處理，都是上訴人跟許芳美討論；伊是聽上訴人說許芳美買
    下全部尚○公司，所以伊覺得尚○公司廠房設備後來歸被上訴
    人所有。伊不清楚許芳美是否真的有買下全部尚○公司，伊
    是因為尚○公司廠房設備都搬到許芳美那裡，所以覺得許芳
    美買下全部尚○公司等語（原審卷216-219頁）。可知游○遠
    並未親自參與及見聞被上訴人與尚○公司簽訂合作契約書。
    僅係聽聞上訴人陳述被上訴人要買下或投資尚○公司，及見
    到尚○公司廠房設備有搬到許芳美廠房 (應係指被上訴人廠
    房)，所以覺得許芳美買下尚○公司。且其已自承：不知為何
    尚○公司搬到許芳美工廠裡面(原審卷第214-215頁)。又上訴
    人自承尚○公司之50%股權並未移轉予被上訴人（見不爭執事
    項㈦）。可證游○遠證稱被上訴人有取得尚○公司50%股份乙節
    ，並非實情。綜上，游○遠前述證詞，至多僅能證明尚○公司
    機械等物有搬到被上訴人廠房之情事，然不足證明搬遷原因
    為何，亦不能直接證明被上訴人簽發系爭支票清償系爭140
    萬元債務係其取得尚○公司機械等物之對價。
  ⒋關於尚○公司之機械等物搬至被上訴人公司廠房之原因，被上
    訴人否認係因其與尚○公司約定由其取得所有權，並主張：
    上訴人於107年11月間向被上訴人借用廠房，將尚○公司機具
    搬至被上訴人之廠房內營運，至108年4月26日，因尚○公司
    與被上訴人終止租借廠房之關係，被上訴人遂要求上訴人必
    須先結清被上訴人代墊之搬運費用及廠房之租金，始同意上
    訴人將上開機具搬離，因而簽訂同年4月26日協議書，於同
    年5月15日之前已經由尚○公司委任之訴外人林○星搬回等語
    。經查，由兩造不爭執事項㈢、㈣內容，可知上訴人或尚○公
    司自106年5月23日起係向郭○○卿承租廠房，尚○公司於107年
    11月間將該公司機械等物搬遷至被上訴人廠房，尚○公司其
    後於108年4、5月間自被上訴人廠房搬離，且被上訴人與尚○
    公司於108年4月26日簽立協議書等情。上開108年4月26日協
    議書係記載：尚○公司所屬財產置於萬芳廠B棟之軋盒機、二
    台雙色印刷機，尚○公司同意支付萬芳公司前代墊之搬運費6
    0萬元及租金5萬元整，合計65萬元做為要件，尚○公司委任
    林○星全程負責搬運之職等語(原審卷第179頁)。可知尚○公
    司之上開機械固曾搬至被上訴人廠房，然雙方約定於尚○公
    司給付運費及租金予被上訴人後搬離。倘上訴人所辯被上訴
    人係依與尚○公司間之合作契約書取得尚○公司機械等物所有
    權，且被上訴人支付系爭140萬元為取得機械等物對價乙節
    屬實，尚○公司為何需與被上訴人約定應給付運費及租金。
    是尚○公司機械等物固有搬遷至被上訴人廠房之事實，然尚
    不足以證明上訴人所辯被上訴人支付系爭140萬元為依合作
    契約書取得尚○公司機械等物之對價乙節屬實。 　　　
　⒌上訴人另主張依被上訴人提出之原證8協議書可證明尚○公司
    與被上訴人間確實有諸多合作協議，因此尚○公司與被上訴
    人簽有合作契約書一事，並非無稽云云。被上訴人則主張其
    於原審提出原證8協議書僅係用以證明上訴人為尚○公司之實
    際負責人，該協議書之內容與本件無關等語。查該協議書係
    於108年8月30日由下列當事人簽訂，記載尚○公司(甲方)、
    上訴人(乙方)、訴外人辰○國際企業有限公司(丙方)、周○淇
    (丁方，上4人，合稱尚○公司等4人)應連帶給付被上訴人(戊
    方)185萬元； 尚○公司等4人付清上開款項後，被上訴人願
    將德國製羅蘭四色機1台交付上訴人，且在被上訴人還清租
    賃公司借款後，該機械歸上訴人所有；又尚○公司等4人支付
    上開185萬元後，被上訴人將尖骨成型機及平骨成型機各1台
    交付乙方上訴人公司歸其所有等內容(原審卷第163頁)。此
    協議書與上訴人於本件所稱107年8月1日簽訂之合作契約書
    內容無涉，亦不足以證明上訴人所辯被上訴人與尚○公司簽
    訂有合作契約書乙節屬實。       
　⒍綜上，上訴人抗辯被上訴人清償系爭140萬元債務，係為被上
    訴人依合作契約書取得尚○公司移轉機械等物之對價云云，
    不能採信。　　
  ㈣被上訴人主張兩造約定由其簽發交付系爭支票，為上訴人向
    郭○○卿代墊清償系爭140萬元債務一節，應屬可信：
　⒈被上訴人主張上訴人向其借系爭支票，由其一次簽發系爭支
    票，交付郭○○卿，並由其兌現系爭票款而為上訴人代償系爭
    140萬元債務，並提出上訴人書立之原證6字據乙紙為證(原
    審卷第145頁)。上訴人就上開字據係其於107年11月16日書
    立予被上訴人法定代理人許芳美之事實，並不爭執(兩造不
    爭執事項㈥)，且觀之上開字據右下方係由上訴人以個人名義
    簽署，並由上訴人於該字據內記載：「付款日期；1/15：15
    萬、1/31：15萬、2/28：15萬、3/31：15萬、4/30：15萬、
    5/31：15萬、6/30：15萬、7/30：15萬、8/31：20萬、合計
     ：壹佰肆拾萬元正」、「11/19、11/20--9張票付清」等文
    字(原審卷145頁)，所載付款日期及金額，與附表所示支票
    發票日及票面金額相符，足證上訴人係以其個人名義與被上
    訴人約定由被上訴人簽發系爭支票，以供交付郭○○卿以清償
    系爭140萬元債務。
　⒉上訴人雖抗辯由原證6字據上方2行記載：「⒈並扣回押金二個
    月，⒉台電契約馬力：100馬 ×2000=200,000」內容(下稱系
    爭2行文字，見原審卷第145頁)，與系爭協議書上「廠地搬
    清後請退回押金及台電基本馬力費」之記載(下稱系爭記載
    ，見原審卷第17頁)，可證明被上訴人應自行負責向郭○○卿
    清償140萬元債務，故原證6字據中段乃記載「應付郭太太：
    10/30：30萬； 11/30：50萬；12/31：60萬，計：140萬」
    云云。查原證6字據為上訴人於107年11月16日所簽立，依上
    訴人所書立「應付郭太太：10/30：30萬；11/30：50萬；12
    /31：60萬，計：140萬」(原審卷第145頁)內容，並無法證
    明被上訴人應自行負責向對郭○○卿清償系爭140萬元；且對
    照兩造不爭執事項㈣所載尚○公司於同年11月間將該公司機械
    等物自原向郭○○卿承租之廠址遷離乙節，可知原證6上系爭2
    行文字，及上訴人與郭○○卿簽訂系爭協議書上之系爭記載，
    應係有關尚○公司自向郭○○卿承租之廠址遷離後相關押金及
    電費退還之事宜，不能據以證明被上訴人應自行負責向郭○○
    卿清償系爭140萬元債務。上訴人此部分抗辯，亦不足採。
　⒊上訴人另抗辯被上訴人除系爭協議書外，並未提出借據或其
    他代墊約定之證明，而系爭協議書為上訴人與郭○○卿簽訂，
    與被上訴人無關，故不能證明被上訴人係為上訴人代墊清償
    系爭140萬元債務云云。惟按當事人互相表示意思一致者，
    無論其為明示或默示，契約即為成立，此觀之民法第153條
    第1項規定即明。查上訴人簽訂系爭協議書當時，郭○○卿、
    上訴人、被上訴人之法定代理人許芳美均在場，並由被上訴
    人當場交付系爭支票予郭○○卿用以清償系爭140萬元債務，
    嗣系爭支票均已兌現，為兩造所不爭執之事實(本院卷第80-
    81頁)，而可採信。再對照系爭協議書所載內容，上訴人既
    以該協議書允諾其個人願對郭○○卿償還系爭140萬元債務，
    並當場由被上訴人交付其簽發之系爭支票予郭○○卿而為償還
    ，且上訴人亦曾於同年11月16日以個人名義另立原證6字據
    交予被上訴人為憑，依上開客觀事實，被上訴人主張兩造有
    約定由其為上訴人代墊償還對郭○○卿所欠系爭140萬元債務
    ，應屬可信。
  ㈤被上訴人主張兩造約定由其為上訴人代墊140萬元向郭○○卿清
    償系爭140萬元債務一節，既屬可信。且上訴人所辯被上訴
    人支付系爭140萬元為其依合作契約書取得尚○公司機械等物
    之對價，為不可採。則被上訴人主張兩造間就其為上訴人代
    墊清償系爭140萬元債務之事存在消費借貸關係，應堪採信
    。按借用人應於約定期限內，返還與借用物種類、品質、數
    量相同之物，未定返還期限者，借用人得隨時返還，貸與人
    亦得定一個月以上之相當期限，催告返還，民法第478條定
    有明文。又其經債權人起訴而送達訴狀，或依督促程序送達
    支付命令，或為其他相類之行為者，與催告有同一之效力；
    遲延之債務，以支付金錢為標的者，債權人得請求依法定利
    率計算之遲延利息；應付利息之債務，其利率未經約定，亦
    無法律可據者，週年利率為百分之五，民法第229條第2項後
    段、第233條第1項前段、第203條分別定有明文。查兩造間
    就系爭140萬元借款並未約定返還期限，被上訴人係於本院1
    10年12月13日準備程序期日當庭追加依消費借貸法律關係請
    求上訴人返還系爭借款，有該日筆錄附卷可憑(本院卷第79
    頁)。被上訴人當庭為上開請求即生催告效力，上訴人自受
    催告後逾1個月期間未返還，即須負遲延責任。被上訴人以
    先位之訴，依消費借貸法律關係請求上訴人返還140萬元，
    及自111年1月14日至清償日止按週年利率百分之5計算之利
    息，即無不合，應予准許。
  ㈥被上訴人之先位之訴既有理由，其備位之訴即無庸審酌，併
    予敘明。 　
六、綜上所述，被上訴人以先位之訴依消費借貸法律關係請求上
    訴人給付140萬元，及自111年1月14日起至清償日止按週年
    利率百分之5計算之利息，為有理由，應予准許。被上訴人
    其餘請求，逾上開應准許之範圍，不能准許。原審就超過上
    開應准許部分，為上訴人敗訴之判決，並為假執行之宣告，
    自有未洽。上訴意旨就此部分指摘原判決不當，求予廢棄改
    判，為有理由。至於上開應准許部分，原審判命上訴人給付
    ，並為供擔保准、免假執行之宣告，其理由雖有不同，然結
    論並無二致，仍應予維持。上訴意旨，就此部分指摘原判決
    不當，求予廢棄，為無理由，應駁回其上訴。 
七、本件事證已臻明確，兩造其餘攻擊、防禦方法，經審核均與
    判決結果不生影響，爰不逐一論述，附予敘明。
八、結論：本件上訴為一部有理由，一部無理由，判決如主文。
     
中　　華　　民　　國　　111 　年　　3 　　月　　29　　日
                    民事第一庭  審判長法　官　張瑞蘭 
                                      法　官　廖穗蓁 
                                      法　官　林孟和 
正本係照原本作成。
不得上訴。
　　　　　　　　　　　　　　　　　　　書記官  郭振祥
中　　華　　民　　國　　111 　年　　3 　　月　　29　　日

附表：
編號 支票號碼 發票日期 票面金額（新臺幣） 1 UC0000000 108年1月15日 15萬元 2 UC0000000 108年1月31日 15萬元 3 UC0000000 108年2月28日 15萬元 4 UC0000000 108年3月31日 15萬元 5 UC0000000 108年4月30日 15萬元 6 UC0000000 108年5月31日 15萬元 7 UC0000000 108年6月30日 15萬元 8 UC0000000 108年7月30日 15萬元 9 UC0000000 108年8月31日 20萬元                           合計   140萬元